臺灣士林地方法院刑事裁定
                                 111年度聲羈更一字第2號
聲  請  人  臺灣士林地方檢察署檢察官
被      告  楊益賓




指定辯護人  曾沛筑律師
上列被告因強盜案件，經聲請人聲請羈押，檢察官對於本院中華
民國111年5月18日11時以111年度聲羈字第97號所為聲請駁回之
裁定不服，提起抗告，經臺灣高等法院於111年5月30日以111年
度偵抗字第789號裁定撤銷發回，本院裁定如下：
    主  文
聲請駁回。
    理  由
一、聲請意旨略以：被告甲○○經警移送於移送書所載之時、地身
    著雨衣持刀行搶，經警於民國111年5月17日5時34分在案發
    地附近攔查，經被告帶同前往藏放作案時所穿雨衣、安全帽
    、口罩及搶得現金新臺幣9200元之處所，並製作完扣押筆錄
    後，於同日6時40分進行準現行犯逮捕之程序，被告所犯為
    刑法第328條第1項之強盜罪嫌，所犯最輕本刑為5年以上有
    期徒刑之罪，而被告為解毒癮而犯強盜案，顯有反覆實施強
    盜犯行之虞，又被告戶籍於戶政事務所，居無定所，顯有逃
    亡之虞，有羈押之必要，爰依刑事訴訟法第101條第1項第3
    款、第101條之1第1項第6款之規定，聲請羈押等語。
二、按一事不再理原則，屬於憲法第8條所規定之實質正當法律
    程序。而一事不再理原則，除在維護法安定性，保障任何經
    判決有罪或無罪確定者，無庸就同一行為再受一次刑事訴究
    ，而遭受更不利之後果外，其另一目的，在於保護經實體判
    決確定之被告，免於再接受一次訴訟程序之騷擾、折磨、消
    耗與負擔。考量一事不再理原則之核心價值與目的，解釋上
    ，該原則除適用在實體判決外，更應適用於將會使被告處於
    更不利地位之實體裁定。次按，羈押作為刑事保全程序時，
    旨在確保刑事訴訟程序能順利進行，使國家刑罰權得以實現
    ，惟羈押係拘束刑事被告身體自由，並將之收押於一定處所
    ，乃干預身體自由最大之強制處分，使刑事被告與家庭、社
    會及職業生活隔離，不僅予其心理上造成嚴重打擊，對其名
    譽、信用等人格權之影響甚為重大，自僅能以之為保全程序
    之最後手段，允宜慎重，並須基於維持刑事司法權之有效行
    使之重大公益要求，並符合比例原則，方得為之。因此，檢
    察官向法院聲請羈押被告，如經法院裁定駁回，檢察官自應
    循抗告程序救濟，如以同一事實、原因，向法院重複聲請羈
    押，該聲請將會使被告陷於隨時被羈押、拘束人身自由之不
    利地位，自有前開一事不再理原則之適用。
三、本院查：
（一）檢察官因聲請意旨所載之事實及原因，於111年5月17日23
      時44分向本院聲請羈押被告，經值班法官於同年月18日11
      時許開庭訊問後，以被告涉犯刑法第328條第1項強盜罪，
      雖嫌疑重大，然被告顯非犯罪在實施中或實施後即時發覺
      ，且遭逮捕時顯未因持有兇器、贓物或於身體、衣服等處
      露有犯罪痕跡而顯可疑為犯罪人，與刑事訴訟法第88條第
      2項、第3項第2款之現行犯、準現行犯不符，又本案警察
      並持拘票拘提、逮捕被告，且檢察官雖當庭表示得以口頭
      拘提被告，但逮捕前置要件係不得補正之法定要件，本件
      逮捕不合法而不符合羈押之拘捕前置原則等理由，當庭裁
      定駁回檢察官之聲請，而將被告飭回等情（下稱第一次裁
      定），業經本院調閱本院111年度聲羈字第97號全卷查明
      屬實。
（二）檢察官對於本院第一次裁定，除依法向臺灣高等法院提起
      抗告外，復於本院為第一次裁定之當日，簽發拘票，命臺
      灣士林地方檢察署法警於同年月18日12時15分執行拘提，
      而於同年月18日14時31分，以被告涉犯前開罪嫌，嫌疑重
      大，被告1人在外居無定所，111年3月又因毒品案被查獲
      ，顯係為購毒犯強盜案，顯有反覆實施強盜犯行之虞，又
      被告雖自稱寄宿友人住處，惟其寄宿處因本案經警搜索，
      再住應有困難，其居無定所，顯有逃亡之虞，有羈押之必
      要，爰依刑事訴訟法第101條第1項第1款、第3款、第101
      條之1第1項第6款之規定，聲請羈押等語，再次向本院聲
      請羈押被告。本院值班法官於同年月18日15時50分訊問被
      告後，以被告犯罪嫌疑重大，有相當理由認被告具有刑事
      訴訟法第101條第1項第3款滅證、逃亡之虞，而有羈押原
      因，然考量其過往刑事紀錄並無任何財產犯罪，且陳報固
      定居所及聯絡電話，又願意配合定期至警局報到，有相當
      之替代手段確保後續之追訴、審理程序，考量本件社會秩
      序之維護、一般民眾財產權之保護、被告之人身自由及防
      禦權之行使，基於比例原則認無羈押之必要等理由，裁定
      被告應依刑事訴訟法第101條之2限制住居在新北市○○區○○
      ○路000巷00號4樓，並應於每週六下午4時前至新北市政府
      警察局汐止分局社后派出所報到等情（下稱第二次裁定）
      ，復經本院調閱本院111年度聲羈字第99號全卷查核屬實
      。
（三）第一次裁定因臺灣高等法院之撤銷發回，而回復至檢察官
      向本院聲請羈押，本院尚未裁定之狀態；本件羈押被告與
      否，已因檢察官以同一事實、理由向本院聲請羈押時，經
      本院為第二次裁定，因檢察官未抗告而告確定，除有前開
      111年度聲羈字第99號之卷證可稽外，復有該案之書記官
      辦案進行簿列印資料在卷可佐，而本件檢察官聲請羈押被
      告之原因及理由，核與第二次裁定之聲請相同，揆諸前開
      所述，為保護經實體裁判確定之被告，免於再接受一次訴
      訟程序之騷擾、折磨、消耗與負擔，甚或處於更不利之地
      位，本案因已有第二次裁定，自有一事不再理原則之適用
      ，而應駁回檢察官之聲請。綜上，檢察官之聲請，於法未
      合，應予駁回。　　
四、爰依刑事訴訟法第220條之規定，裁定如主文。　
中　　華　　民　　國　 111　　年　　 6　　月　　15　　日
           　　　 刑事第八庭  法　官  蔡守訓　
以上正本證明與原本無異。
檢察官如不服本裁定，應於送達後5 日內向本院提出抗告狀。
因疫情而遲誤不變期間，得向法院聲請回復原狀。　　　　　　　　　　　　　　              書記官　張湘翎　　
中　　華　　民　　國　　111 　年　　6 　　月　　15　　日